【裁判字號】    89,易,2209
【裁判日期】    890822
【裁判案由】    就業服務法
【裁判全文】
臺灣板橋地方法院刑事判決                        八十九年度易字第二二０九號
    公  訴  人  臺灣板橋地方法院檢察署檢察官
    被      告  甲○○
右列被告因違反就業服務法案件，經檢察官提起公訴（八十九年度偵字第八二五九號
），本院判決如左：
    主  文
甲○○意圖營利而違反任何人不得媒介外國人非法為他人工作之規定，科罰金新臺幣
玖萬元，如易服勞役，以銀元參佰元即新台幣玖佰元折算壹日。
    事  實
一、甲○○明知任何人不得媒介外國人非法為他人工作，竟仍意圖營利，於民國（下
    同）八十八年九月二十日，在臺北市中山區○○○路○段之「麥當勞」速食店前
    ，帶同許可失效之菲律賓籍女子ANGELES MARIA CATALINA（中文譯名為張秀霞，
    下稱張秀霞，原為東隆五金工業股份有限公司所申請聘僱之外勞，惟於八十五年
    十月十九日逃逸）赴乙○○（另案由本院板橋簡易庭審理）位於臺北縣板橋市○
    ○路○段三一六號之住處內，居間媒介張秀霞非法為乙○○工作，並收取由乙○
    ○先行支付之仲介費用新臺幣（下同）五千元，張秀霞則自斯時起迄同年十月五
    日止，在該址從事照顧行動不便之蔡父之工作，月薪二萬元，惟因僅工作十六日
    ，且須扣除乙○○先行支付予甲○○之仲介費用五千元，故實領薪資五千元。嗣
    於八十九年一月二十四日（起訴書誤載為八十九年一月二十八日），張秀霞遇警
    攔檢盤查後，始查悉上情。
二、案經臺南縣警察局白河分局報請臺灣臺南地方法院檢察署檢察官呈請臺灣高等法
    院檢察署檢察長令轉臺灣板橋地方法院檢察署檢察官偵查起訴。
    理  由
一、訊據被告甲○○矢口否認有媒介菲律賓籍女子張秀霞非法為乙○○工作之犯行，
    辯稱：伊因平日經常赴臺北市○○○路附近之教堂，乃認識若干外籍人士，嗣雖
    有遞送乙○○名片予探詢工作機會之外籍人士，然該名片係伊先前偶赴乙○○所
    經營印刷廠交印文件時隨手拿取者，伊與乙○○並不相識，亦無居間介紹外籍人
    士為乙○○工作及收取仲介費之情事云云。惟查：右揭事實，業據證人即上開菲
    律賓籍女子張秀霞於警訊時證述綦詳，核與證人即當時曾與被告電話連繫介紹工
    作事宜嗣並目睹張秀霞赴乙○○住處工作之張秀霞男友DOGILLO JR.ROMEO VINAS
    於警訊時證述之情節相符，並有張秀霞當時所持有之乙○○名片一紙、外僑入出
    境資料檔詢表一紙、居留外僑作業外勞詳細資料表一紙、張秀霞護照影本一份、
    張秀霞外僑居留證影本一份、DOGILLO JR. ROMEO VINAS 護照影本一份附卷可稽
    ，參諸菲律賓籍女子張秀霞對於被告之英文名為 CATHERINE、被告隨身之行動電
    話號碼為0000000000號、其僱主乙○○係於住處一樓從事印刷工作、
    蔡宅中有一右半身癱瘓之老父亟需照料等細節事項，均得以具體指陳，核與被告
    及證人乙○○嗣於偵、審中到庭陳述之內容相符，同時其指述工作薪資原為月薪
    二萬元，嗣因工作十六日即發生車禍辭職，再扣除乙○○先行支付予被告之仲介
    費用五千元，僅領得薪資五千元等語，竟又與證人乙○○於審理中到庭證稱當時
    乙○○確於其住處內工作約十餘日並領取薪資約五千元等語相符，益徵其指述內
    容確與事實相符，況被告與乙○○並不相識，對於張秀霞亦無任何印象一節，復
    據被告供明在卷，被告與乙○○、張秀霞三人間既無何等交情或親誼關係，倘無
    意圖營利居間媒介工作之情事，衡情焉能輕易知悉乙○○亟需看護工並將乙○○
    名片交予張秀霞！且尤無甘冒違法風險平白介紹張秀霞赴乙○○住處工作之動機
    與必要。至乙○○雖於偵查中供稱當時係一名菲律賓華僑男子帶同張秀霞至其住
    處工作，嗣於審理時復到庭證稱其與被告並不相識，亦未支付介紹費予被告云云
    ，然依其先後陳述內容觀之，其於偵訊之始屢經檢察官訊問是否曾僱用張秀霞一
    事，均一再堅稱未曾僱用張女云云，嗣經檢察官提示卷附張秀霞照片後，始改稱
    張女曾赴其住處云云，經檢察官再提示卷附上開名片後，復稱張秀霞曾至其住處
    居住二、三日云云，嗣檢察官曉喻張秀霞已具體指述其工作及家庭狀況後，竟又
    稱其曾支付張女若干零用金云云，其後於偵查中複訊時即自承曾經僱用張秀霞，
    惟對於張女何以知悉其家中有行動不便之老父需人照顧之重要關鍵事項，仍含糊
    推稱不知情云云，準此以觀，足見乙○○顯係因自身涉及非法聘僱外國人犯行，
    而對本案各該重要關鍵事項之調查多有隱匿迴避之舉，則其上開供述及證述內容
    是否確與事實相符，殊屬可疑，自難援為有利於被告認定之依據，併此敘明。綜
    上所述，本件事證已臻明確，被告犯行洵堪認定。
二、查被告媒介外國人非法為他人工作，並收取仲介費營利，核其所為，係意圖營利
    而違反就業服務法第五十六條規定，應依同法第五十九條第二項規定論科。起訴
    書所犯法條欄雖記載被告應依就業服務法第五十九條第一項前段論科，然其犯罪
    事實欄既已載明被告媒介張秀霞非法為乙○○工作，並收取仲介費五千元等語，
    足見公訴意旨顯認被告係意圖營利而媒介外國人非法為他人工作，應依同法第五
    十九條第二項論科，參諸同法第五十九條第一項並無前、後段之區分，惟起訴書
    竟記載為第五十九條第一項「後段」，益徵其確有誤引論罪法條之情事，併此敘
    明。爰審酌被告素行尚稱良好（無前科，有臺灣高等法院檢察署刑案紀錄簡覆表
    一份附卷足憑）、犯罪之動機、所生之危害尚非重大、犯罪後猶飾詞矯辯態度不
    佳等一切情狀，量處如主文所示之刑，並諭知易服勞役之折算標準，以示懲戒。
據上論斷，應依刑事訴訟法第二百九十九條第一項前段，就業服務法第五十九條第二
項，刑法第十一條前段，第四十二條第二項，罰金罰鍰提高標準條例第二條，現行法
規所定貨幣單位折算新台幣條例第二條，判決如主文。
本案經檢察官朱帥俊到庭執行職務
中      華      民      國      八十九      年     八     月    二十二  日
                                        臺灣板橋地方法院刑事第二庭
                                            法  官  王  屏  夏
右正本證明與原本無異。
如不服本判決，應於判決送達後十日內，向本院提出上訴狀。
                                            書記官  楊  璧  華
中      華      民      國      八十九      年     八     月    二十五  日
附錄本案論罪科刑法條全文：
就業服務法第五十六條：
任何人不得媒介外國人非法為他人工作。
就業服務法第五十九條第二項：
違反第五十六條規定者，處六月以下有期徒刑、拘役或科或併科新台幣十五萬元以下
罰金。
意圖營利而犯前項之罪者，處三年以下有期徒刑、拘役或科或併科新台幣六十萬元以
下罰金。
以犯第一項之罪為常業者，處五年以下有期徒刑、拘役或科或併科新台幣一百五十萬
元以下罰金。
法人之代表人、法人或自然人之代理人、受雇人或其他從業人員，因執行業務犯前三
項之罪者，除處罰其行為人外，對該法人或自然人亦科以各該項之罰金。


司法院資訊處製作；財團法人民間司法改革基金會備份。
